臺灣高等法院刑事判決　　　　　　　　94年度上易字第1709號
上　訴　人　臺灣宜蘭地方法院檢察署檢察官
上　訴　人
即　被　告　丁○○
選任辯護人　阮祺祥律師
被　　　告　丙○○
上列上訴人因被告竊盜案件，不服臺灣宜蘭地方法院94年度易字
第206號，中華民國94年8月26日第一審判決（起訴案號：臺灣宜
蘭地方法院檢察署94年度偵字第719號），提起上訴，本院判決
如下：
    主  文
上訴駁回。
    事  實
一、丁○○以駕駛營業大貨車為業，與一名姓名年籍不詳戊○○○○○之成年男子（由檢察官另行偵辦），共同基於意圖為
    自己不法所有之犯意連絡，於九十四年一月十七日傍晚，除
    由丁○○自行駕駛車號872-KC號營業大貨車車頭外，丁○○
    並以新台幣（下同）八千元代價僱請不知情之丙○○駕駛車
    號810-GY號營業大貨車車頭隨行，自台北前來宜蘭，經與「
    陳仔」者會合後，由「陳仔」者駕駛自用小客車引導，於當
    晚八時餘許，駛至宜蘭縣冬山鄉○○路六八０巷堤岸道路旁
    被害人乙○○之私人停車場，由丁○○將另一被害人甲○○
    停放該處之日產車號 JP-39號營業半拖車（其上載有鋼筋二
    萬五千三百四十公斤）拖掛在其營業大貨車後方，並指示丙○○將乙○○停放該處之三菱號 KW-21號營業半拖車（其上
    載有鋼筋二萬五千二百公斤）拖掛在丙○○所駕之營業大貨
    車後方，以此方式竊盜得手後，旋駛離該停車場，丁○○為
    逃避查緝，並在附近道路旁即更換其竊取之半拖車車牌，將
    之改懸 6J-69號車牌，並在「陳仔」者引導下，將竊得之二
    輛載有鋼筋之半拖車拖至台北市○○○○道附近停放後，丁○○即將酬勞八千元付予丙○○，始各自離去，而由「陳仔
    」者續行處理贓物，嗣經乙○○、甲○○發現失竊，調閱鄰
    近大樓及宜蘭梗枋路檢站監視器錄得之影像，報警處理，始
    查悉上情。
二、案經乙○○、甲○○告訴暨宜蘭縣警察局羅東分局報告臺灣
    宜蘭地方法院檢察署檢察官偵查起訴。
    理  由
壹：上訴人即被告丁○○有罪部分：
一、上訴人即被告之供述與辯解：
    訊據被告丁○○固坦承確實有於上開時間，自行及僱用丙○○分別駕駛兩部拖車頭，前往宜蘭拖載上揭載有鋼筋半拖車
    至木柵停放之事實，惟矢口否認竊盜，辯稱：係「陳仔」以
    運費二萬元代價僱用伊，伊再以其中八千元轉僱丙○○，三
    人共同前往拖載，伊不知「陳仔」是在竊取他人之物云云。
二、經查：
  (一)被害人甲○○、乙○○所有，停放於宜蘭縣冬山鄉○○路68
    0巷堤岸道路旁乙○○之私人停車場，車號JP-39號及KW-21
    號，其上分別載有鋼筋二萬五千三百四十公斤及二萬五千二
    百公斤之半拖車，確實係由被告二人於九十四年一月十七日
    夜間八時許，分別駕駛車號872-KC號及810-GY號營業大貨車
    車頭，自停放處拖載離去乙情，業據告訴人指訴綦詳，並為
    被告所供認，復有該兩輛半拖車停放處附近監視器所攝得之
    翻拍影像四張、被告拖載途經台二線宜蘭梗枋路檢站，為該
    站監視器所攝得之翻拍影像四張、宜蘭縣警察局車輛協尋電
    腦輸入單二份，羅東鋼鐵廠股份有限公司出貨單四份、鋼筋
    重量金額明細表一份等附卷為證。
  (二)被告丁○○雖一再以受僱於「陳仔」，不知「陳仔」是在竊
    取他人之物云云置辯。其於迭次訊問時，對「陳仔」者之年
    籍、身分資料，均稱不知，事前亦不認識，而供陳：係九十
    四年一月十七日前二、三天，在台北縣林口文化北路路旁，
    戊○○○○○主動與伊接洽，問伊何時有空幫忙拖車，並先
    付伊訂金五千元，嗣於十七日下午十四時許，「陳仔」始來
    電告知要到宜蘭拖車，且需二部車頭，伊乃邀丙○○同行云
    云（見警詢卷第2～3頁、偵查卷第34頁）。惟：
  1.被告丁○○於案發前後，與「陳仔」間互以行動電話密切聯
    繫乙情，有被告持用之0000000000號（原審誤為0000000000
    號）行動電話通連紀錄附卷可按，其自九十四年一月十六日
    下午一時卅四分起，至同年一月十八日上午十一時三分止，
    與「陳仔」持用之0000000000號（原審誤為0000000000號）
    行動電話共計通聯十二次（見偵查卷第25～28頁），洵非如
    其所述「陳仔」於第一次接洽後，說再打電話給伊，後來九
    十四年一月十七日下午他打電話，叫伊當天晚上七、八點來
    蘭陽大橋橋下等之情。
  2.又被告丁○○一再供稱，其向「陳仔」者取得運送費後即離
    去，惟據上開通聯紀錄顯示：雙方於事後即九十四年一月十
    八日上午九時五十七分（通話73秒）、同日上午十時三分（
    通話80秒）、同日上午十一時三分（通話80秒），復分別聯
    絡三次，而經原審當庭訊問雙方聯絡何事，被告先答稱：「
    好像聯絡工作上的事情，（改稱）好像在帶路。」，旋又答
    稱「事情這麼久了，不記得了」，再經質問則拒不作答（見
    原審卷第54頁）。倘被告丁○○與「陳仔」者間，對於本案
    竊盜，雙方並無犯意之聯絡，係「陳仔」偶利用不知情之被
    告駕駛營業大貨車車頭拖載竊取他人之物，則雙方何必於事
    後尚密切聯繫，而被告復又未能對連絡內容作合理說明？其
    情顯非辯護人於本院泛以，距原審訊問時已相隔近七月，常
    人亦難以記憶回答云云，一語即足蔽之。
  3.另被告丁○○於警詢及偵訊時均稱：渠等將車拖至木柵交流
    道下路旁空地脫掛後，「陳仔」給伊二萬元，伊將其中八千
    元交給丙○○，隨後兩人即離去等語（見警詢卷第03頁、偵
    查卷第35頁），然經檢察官質以「為何說二萬元，但是給你
    的錢超過二萬元？」時，被告又改稱「他有扣訂金」，檢察
    官再質以「都還沒出車，也沒講地點，為何就給你訂金五千
    元？」被告又改稱「可能他第一次有說要到宜蘭」等語（見
    偵查卷第35頁）﹔嗣於原審被告又稱：「當天到木柵陳仔給
    我一萬五」（見原審卷第54頁）﹔迨至本院審理時又供稱：
    「我總數收二萬元，不是二萬五，我有交八仟元給丙○○，
    陳仔是在木柵交流道當場給我二萬（見本院卷第54頁）。茍
    被告所辯受僱「陳仔」者託運屬實，被告委無於運送時間、
    地點及運送何物均不清楚狀況下，即先收受訂金，且對運送
    最重要之酬金所收取之運費，究係二萬元抑二萬五千元，供
    述反覆不一之理。辯護人於本院再次以被告時常幫人拖運，
    豈能強求被告就每次運費之實際金額均分毫不差記住云云置
    辯，並無可採。
  4.又按運送貨物，依例貨主會填具出貨單一式四聯，第一聯由
    出貨公司保存，第二、三、四聯則是貨物送達時，由客戶簽
    收，簽收後第二聯由客戶保存，第三聯供運送司機請款用，
    第四聯交還出貨公司，此種於運送時運送人取証方式，除少
    數例外情形外，多為運送之司機所知悉，此業經被害人甲○○、乙○○證述在卷（見原審94年08月12日審判筆錄），並
    有偵查卷附之出貨單可參。再者，大型連結車輛拖載貨物行
    駛於公路上，司機均會隨身攜帶前開文件，遇有通過車檢站
    過磅疑似超載科罰時，得以提出證明，被告丁○○駕駛拖車
    從事運送業務多年，自不可能不知此例。況被告對「陳仔」
    事前並不認識，對之更一無所知，其竟對常人於接受來路不
    明人士，委託「夜間」前往無人看管之停車場，拖載其上置
    有鋼筋之半拖車，而非自拖車中繼站或出貨商處拖載，亦非
    因拖車車頭損壞或故障而僱請代為拖載，且對半拖車後所懸
    之牌照，復無法提出行照等，人、事、時、地、物均有可疑
    ，而會審慎查問之情況下，被告竟未向「陳仔」要求查看「
    出貨單」，亦未查問記載「陳仔」之身分證件或車號，逕稱
    深信「陳仔」為係爭鋼筋及半拖車之所有人不疑，要與常理
    有悖，難以置信。
  5.參以被告丁○○自承於將甲○○之半拖車拖出停車場後，旋
    在道路旁將原甲○○之半拖車車牌 JP-39號，改懸其預先自
    行攜帶之6J-69號車牌（按丙○○並未改懸車牌），及其於
    警詢、偵訊時供稱：「他說因為拖車經過宜蘭縣梗枋路檢站
    時，會檢驗證件，所以當場要求我卸換車牌」、「（是否怕
    經過路檢站被查知你偷車？）這是陳姓男子叫我換的」（見
    警詢卷第05頁、偵查卷第35頁），足見被告丁○○於出發前
    ，已預備車牌，並於拖掛得逞後旋即改懸，以逃避查緝事實
    甚明。
  6.據上，若謂被告丁○○無行竊之認識，其誰能信，所辯其深
    信「陳仔」為所有權人，並無竊盜認識云云，洵屬事後卸責
    之詞，本件事證明確，被告丁○○之犯行堪可認定。辯護人
    於本院審理中辯稱：本件被告進入拖載時，並無任何人加以
    阻攔，而自稱所有權人之「陳仔」復始終跟隨在旁，遇有狀
    況即可證明，縱未有出貨單及改懸車牌，亦未逾常情；又被
    告更換車牌目的在避免被罰，為一般拖運業之陋習，原審認
    更換車牌旨在逃避查緝，尚嫌速斷云云，顯不足採。另據證
    人陳淑珍於原審中證述：「案發當天丁○○在我店裡，他接
    到電話說又有新客戶要到宜蘭載貨，丁○○有打電話叫丙○○幫忙載貨，丁○○就出去了，我就打電話請丙○○來林口
    讓我搭便車回深澳，到深澳伊就下車了，在車上我只聽到他
    們聯絡在找路而已﹔（你是否問被告是誰委託他載貨？）我
    沒有問，我不知道﹔（當天到深澳幾點？）下午五、六點左
    右﹔（當時搭丙○○便車時，是否看到車前有車子引導？）
    沒有」之情（見原審卷第48～49頁），則證人陳淑珍僅聽聞
    被告丁○○後半交談片段，復又於案發（即晚間八時許）前
    即已先行下車離去，其證詞自不足資為被告丁○○有利或不
    利之證據。
  7.至辯護人另辯稱：若被告事前與「陳仔」同謀共同竊盜，則
    被告勢必先勘測現場及附近道路，以利突發狀況時可順利脫
    逃，然被告至宜蘭後，尚需「陳仔」引導，並不知係爭停車
    場地址、位置﹔而「陳仔」亦只須告知被告將鋼筋等物送到
    某地點即可，似無隨同押貨之必要﹔又竊得後理應將車拖載
    至銷贓放置地點，以避免再次更換車頭，耗費時間為警查獲
    ，然被告僅拖載至木柵交流道附近脫掛後即行離去，若係共
    犯，「陳仔」何須對被告如此提防﹖再高速公路、路檢站、
    沿途社區○道路、便利超商，監視器處處可見，為一般人所
    知，若被告知悉係竊取他人之物，當事前先將拖車車頭車牌
    更換，或加以掩飾，然被告並無此等行為，均證被告確無竊
    盜行為云云。惟查，除被告另竊取他人車牌外，如何事先將
    拖車車牌更換為自己所有以外之車牌﹖又如將車牌刻意遮掩
    ，反益啟人疑竇，再該鋼筋及半拖車體積甚鉅，掩藏不易，
    自必於犯案前已聯繫好相關銷贓管道，如拖載至共犯相關處
    藏放，反易為人察覺，當場人贓俱獲，不若置放交流道附近
    空地，直接連絡贓物收受者自行前往拖載，非惟安全亦屬便
    利，此節核與事理並無齟齬之處，其餘所辯無非個人臆測之
    詞，均非可採。
三、論罪：
    核被告丁○○所為係犯刑法第三百二十條第一項之竊盜罪，
    公訴人起訴以被告與陳仔及丙○○（另為無罪判決，理由如
    後述）均有犯意連絡，而認被告係犯刑法第三百二十一條第
    一項第四款「結夥三人以上而犯之」之加重竊盜罪，起訴法
    條尚有未洽，應予變更，被告與已成年之「陳仔」者，有犯
    意連絡、行為分擔，俱為共同正犯，被告利用不知情之丙○○犯罪，惟其本身已參與實施犯罪，不另論間接正犯，附此
    敘明，被告一次竊取二被害人財物，為同種想像競合犯，應
    論以一竊盜罪。
四、駁回被告丁○○上訴之理由：
    原審同此見解，認被告丁○○共同竊盜犯行事證明確，適用
    刑事訴訟法第二百九十九條第一項、第三百條，刑法第二十
    八條、第五十五條前段、第三百二十條第一項，罰金罰鍰提
    高標準條例第一條前段規定，並審酌被告丁○○行竊之方法
    、造成被害人損失甚鉅、事後復掩飾「陳仔」者、意圖脫卸
    等一切犯罪情況，量處被告丁○○有期徒刑壹年貳月，經核
    尚無違誤，量刑亦屬妥適。被告丁○○仍執陳詞上訴否認犯
    罪，核無理由，自應予以駁回。
貳、被告丙○○無罪部分：
一、公訴意旨：
    公訴意旨另以被告丙○○知情共犯上揭竊盜事實，亦涉有結
    夥竊盜罪嫌云云，訊據被告丙○○否認與丁○○及「陳仔」
    間有竊盜犯意連絡，辯稱伊係因友人丁○○僱用，始隨往拖
    載，事畢，丁○○依約交付伊運費八千元，伊並不知所拖運
    之半拖車及鋼筋為行竊之財物等語。
二、經查：
  1.被告丙○○係案發當日應友人丁○○之邀，以八千元運費隨
    往拖運之事實，除據被告丁○○供明外，並經聽聞雙方電話
    約定拖運經過之證人陳淑珍於原審到庭具結供明無訛，已如
    前述，因而被告丙○○係應認識之友人丁○○之約而前往載
    運，有一信任對象丁○○存在，不若被告丁○○所稱係應一
    無從查考之「陳仔」者之約前往拖運，雙方無任何信任關係
    可比。
  2.又被告丙○○所持用之0000000000號行動電話，於案發前後
    期間均未有與「陳仔」者有通聯紀錄，乃無積極之事證，足
    認其與主導犯案之人「陳仔」者間有何犯意連絡，因而其所
    辯於拖運過程中，僅係聽從丁○○之指示，並向丁○○收取
    運費而已，尚非全不可採。
  3.另被告丙○○於拖載被害人乙○○之KW-21號半拖車駛離停
    車場後，並未如丁○○般以事先預備之己有半拖車車牌改懸
    於失竊之半拖車上，就此而言，被告並無掩飾罪證、逃避追
    緝之動機與行為，因此雖被告駛離停車場後，曾聽聞丁○○
    改懸車牌，縱依理其應生懷疑，然以此反推被告於行竊前及
    得手之際，即與「陳仔」、被告丁○○有犯意連絡，亦嫌速
    斷。
  4.被告丙○○在時、地不宜且託運人未出示出貨單情況下，仍
    為之拖運，固有可疑，惟證人乙○○於原審審理時對於是否
    曾經以你車頭拖別人的子車問話，曾證稱「有，那是朋友叫
    我幫忙的，車牌只有一面，我用我的車尾的車牌更換」等語
    ，是拖運須以出貨單為憑，亦有少數例外，倘因信任朋友，
    而於未查詢有無出貨單之情況下，仍有可能為其拖運，因而
    被告丙○○拖運行為，雖不免可議，然該疑慮，因上述例外
    存在，仍未達使本院確信其知情共犯之程度。
  5.綜上所述，尚無積極事證足認被告丙○○共犯竊盜，其所辯
    尚非不可採信，其罪嫌不足，應依法判決無罪。
三、維持原判決及駁回上訴之理由：
　　原審同此見解為被告莊榮雄無罪判決之諭知，尚無違誤，公
  　訴人依告訴人之請求提起上訴，仍以被告丙○○與被告丁○○、「陳仔」三人，共同將告訴人所有上揭載有鋼筋之半拖
    車，自停放處拖載離去乙情，及被告丙○○在時、地不宜且
    託運人未出示出貨單情況下，仍為之拖運，復曾聽聞被告丁○○改懸車牌，依理應生懷疑，堅指被告丙○○應為本件竊
    盜案之共犯云云，此部份上訴並無理由，已詳述如上，自應
    併予駁回。
參、適用法律：
據上論斷，應依刑事訴訟法第368條判決如主文。
本案經檢察官鄭龍照到庭執行職務。
中　　華　　民　　國　　94　　年　　11　　月　　30　　日
　　　　　　　　　刑事第二十一庭審判長法　官  溫耀源
　　　　　　　　　　　　　　　　　　  法　官  周政達
　　　　　　　　　　　　　　　　　　  法　官  邱同印
以上正本證明與原本無異。
不得上訴。
          　　　　　　　　　　　　　　書記官  莊昭樹
中　　華　　民　　國　　94　　年　　11　　月　　30　　日
附錄：本案論罪科刑法條全文
中華民國刑法第320條
(普通竊盜罪、竊佔罪)
意圖為自己或第三人不法之所有，而竊取他人之動產者，為竊盜
罪，處5年以下有期徒刑、拘役或500元以下罰金。
意圖為自己或第三人不法之利益，而竊佔他人之不動產者，依前
項之規定處斷。
前二項之未遂犯罰之。
